【裁判字號】    99,簡上,198
【裁判日期】    990827
【裁判案由】    詐欺
【裁判全文】
臺灣板橋地方法院刑事判決             99年度簡上字第198號
上  訴  人
即  被  告  甲○○
上列上訴人即被告因詐欺案件，不服本院99年度簡字第361 號中
華民國99年1 月14日第一審判決（聲請簡易判決處刑案號：98年
度偵字第31871 號），提起上訴，本院管轄之第二審合議庭判決
如下：
    主  文
上訴駁回。
甲○○緩刑貳年，並應按附表所示之方式賠償被害人。
    事  實
一、甲○○知將其金融機構帳戶之提款卡及密碼交予他人，應係
    供他人為詐欺等不法犯罪行為贓款匯入之人頭帳戶所用，竟
    基於幫助詐欺之犯意，於民國98年9 月7 日，在臺北縣中和
    市○○路上，將其所開立之華南商業銀行福和分行（下稱華
    南銀行）帳號000000000000號帳戶之提款卡及密碼，交付予
    真實姓名、年籍不詳之成年男子，容任他人作為詐欺取財之
    工具。嗣該成年男子及其所屬之詐欺集團成員取得上開帳戶
    後，即意圖為自己不法所有之犯意，(一)於98年9 月9 日，以
    電話向丙○○佯稱其購物收據有誤，須前往提款機操作取消
    收據云云，致丙○○陷於錯誤，於同日19時26分許，依詐欺
    集團成員指示操作提款機而匯款新臺幣（下同）29,989元至
    甲○○前開帳戶內。(二)於98年8 月27日，以電話向乙○○佯
    稱其購物帳款設定錯誤，須前往提款機操作變更云云，致乙○○陷於錯誤，於同年9 月9 日19時31分許，依詐欺集團成
    員指示操作提款機而匯款29,983元至甲○○前開帳戶內。嗣
    丙○○、乙○○發覺受騙，而報案經警循線查獲。
二、案經丙○○訴請臺北縣政府警察局永和分局移送臺灣板橋地
    方法院檢察署檢察官偵查後聲請以簡易判決處刑。
    理  由
一、證據能力部分：
  (一)被告以外之人於審判外之言詞或書面陳述，除法律有規定者
    外，不得作為證據；被告以外之人於審判外之陳述，雖不符
    刑事訴訟法第159 條之1 至第159 條之4 之規定，而經當事
    人於審判程序同意作為證據，法院審酌該言詞陳述或書面陳
    述作成時之情況，認為適當者，亦得為證據。當事人、代理
    人或辯護人於法院調查證據時，知有第159 條第1 項不得為
    證據之情形，而未於言詞辯論終結前聲明異議者，視為有前
    項之同意，刑事訴訟法第159 條第1 項、第159 條之5 分別
    定有明文。證人丙○○、乙○○於警詢所為之陳述，雖屬審
    判外之陳述，惟被告於本院準備程序中同意證人丙○○、乙○○於警詢之陳述有證據能力（見本院98年11月10日準備程
    序筆錄），本院審酌證人前開供述證據作成時之情況，並無
    不能自由陳述之情形，亦無違法取證或其他瑕疵，且其僅單
    純陳述其遭人詐欺之客觀事實，其證言亦無誤認之情形，認
    為以之為證據尚屬適當，自得為證據。
  (二)被告同意卷附華南銀行存款明細、客戶基本資料表、印鑑卡
    、自動櫃員機交易憑證有證據能力（見本院98年11月10日準
    備程序筆錄），且查前開證據並無不得作為證據之事由，依
    法自得作為證據。
二、實體部分：
  (一)被告固坦承前開華南銀行福和分行帳號000000000000號帳戶
    為其所申辦使用，並於上開時、地將提款卡及密碼交付真實
    姓名、年籍不詳，年約30歲之成年男子等情，惟矢口否認有
    何幫助詐欺犯行，辯稱：伊應徵司機，對方宣稱欲測試伊帳
    戶金融卡是否正常，若係正常則錄用伊，伊才交付帳戶提款
    卡及密碼云云。
  (二)經查：
  1.證人丙○○、乙○○於警詢時就其於前開時、地遭詐欺集團
    人員佯稱取消收據或購物款項誤設須操作提款機變更，而依
    詐欺集團人員指示操作提款機，分別轉帳29,989元、29,983
    元至華南銀行福和分行帳號000000000000號帳戶帳戶等情證
    述明確（見98年度偵字第31871 號偵查卷第14至15頁、第19
    頁），且有丙○○轉帳29,989元、乙○○轉帳29,983元至前
    開帳戶之自動櫃員機交易明細表（見上開偵查卷第17頁、第
    20頁）、華南商業銀行福和分行98年10月9 日華福和字第09
    800233號函檢附該行帳號000000000000號帳戶存款往來明細
    表1 份在卷可參（見前開偵查卷第24至25頁）。再前開華南
    銀行福和分行帳號000000000000號帳戶係被告所開立，且為
    其使用一情，亦據被告自承在卷（見前開偵查卷第12頁），
    故丙○○、乙○○確有因遭人詐騙而分別以自動櫃員機轉帳
    29,989元、29,983元至被告前開華南銀行帳戶一情，堪以認
    定。
  2.金融機構帳戶為個人理財工具，極具專屬性，一般人不致隨
    意出借或借用他人帳戶使用，且前往金融機關開立帳戶多無
    特殊限制，一般民眾皆得以存入最低開戶金額之方式申請之
    ，況一般人可在不同之金融機構申請多數之存款帳戶使用，
    此乃眾所週知之事實，如非供作不法用途，大可以自己名義
    申請開戶，實毋須使用他人帳戶。況現今犯罪集團或不法份
    子為掩飾其不法獲利行徑，避免執法人員之追究處罰，常誘
    使一般民眾提供金融機構帳戶存摺、提款卡，渠等再以此帳
    戶供作對外詐騙或其他各種財產犯罪之不法用途使用等情事
    ，業經電視新聞及報章雜誌等大眾傳播媒體多所披露，政府
    亦極力宣導，一般人對此自難諉為不知，自當謹慎管領自身
    帳戶。被告為50餘歲、智識正常之人，顯可理解前開極為平
    常之生活常識，絕無可能於他人向之索取帳戶使用時毫所疑
    而不加詢問，而該索取被告帳戶使用之人，既欲以被告帳戶
    供詐騙他人匯入款項之用，為免被告不明所以擅自處分或停
    用帳戶，致使渠等大費周章詐騙他人匯入款項後，竟無法順
    利取得詐欺贓款，當會據實告知被告渠等索取帳戶之用途，
    被告顯然知悉其所交付之帳戶應係供作他人從事不法匯款所
    用。
  3.被告雖辯稱其係因應徵工作而交付前開帳戶，對方係為測試
    其帳戶是否正常云云。然果如被告所述，其係單純應徵工作
    ，應徵之公司僅需如期給付約定薪資，被告之帳戶是否可以
    正常使用，與該公司何干，該公司何需加以檢驗測試。又縱
    帳戶係為存入薪資，被告只需告知對方其帳號即可供存入薪
    資或轉帳，實無交付提款卡並告以密碼之必要，況持有提款
    卡及帳戶密碼即可提領帳戶內現金，此為大眾皆知之理，被
    告既明知對方可任意使用其帳戶且逕自提領其內金錢，若非
    另有所圖，被告斷無可能將帳戶提款卡及密碼交予他人供人
    使用或自由提領帳戶款項。況核發薪資之人僅須將薪資悉數
    存入受領薪資之人指定之帳戶內即已完成給付，縱日後受理
    薪資之人無法順利自帳戶內提領款項，該受領薪資或帳戶所
    有人逕向銀行請求給付即可，且被告可否順利提領帳戶金錢
    等情，均與核發薪資者無關，自無所謂測試帳戶提領款項之
    必要，佐以被告於檢察官偵查中自承：（問：應徵工作與交
    付金融卡有何關係？）急著找工作沒想那麼多等語（見前開
    偵查卷第39頁），被告始終無法對其因應徵工作而交付帳戶
    金融卡、密碼予人一情提出合理解釋，可見依被告之智識及
    生活經驗，當可知悉對方所稱測試帳戶一節顯屬無稽，被告
    絕無可能毫無所疑即貿然交付帳戶金融卡及密碼供人使用，
    故其辯稱因對方欲測試帳戶是否正常而交付金融卡、密碼云
    云，顯違情理，自無可採。
  4.綜上所述，被告確有交付其所有華南銀行福和分行帳號0000
    00000000號帳戶提款卡、密碼予詐欺集團供作詐騙匯款所用
    。被告辯稱係因應徵工作而交付，無任何幫助詐欺犯行云云
    ，顯違常理，洵無可採。
  5.被告雖聲請調閱銀行監視錄影帶以追蹤向之拿取金融卡之人
    云云。然被告所辯因應徵工作而交付帳戶提款卡、密碼之舉
    ，顯有違常，要無可採，已如前述，其交付銀行帳戶之金融
    卡、密碼之舉，已足認定被告確有幫助詐欺犯意。至使用被
    告帳戶提款卡領取款項之人為何，僅關乎該人是否屬詐欺集
    團成員、是否涉犯詐欺犯行，與被告本件幫助詐欺犯行無關
    ，況此等詐欺集團犯罪，多屬分工性質，收集帳戶提款卡者
    與領取詐欺所得款項之人未必同屬一人，且收集帳戶者再輾
    轉他人用以詐欺者亦所在多有，被告前開聲請調閱監視錄影
    帶一節無卸被告犯行，自無調查之必要。
  (三)綜上所述，被告犯行堪以認定。本件事證明確，自應依法論
    科。
三、按刑法上之幫助犯，係對於犯罪與正犯有共同之認識，而以
    幫助之意思，對於正犯資以助力，而未參與實施犯罪之行為
    者而言（此有最高法院75年度臺上字第1509號、88年度臺上
    字第1270號判決意旨可參）。是核被告所為，係犯刑法第30
    條第1 項前段、第339 條第1 項之幫助詐欺取財罪。被告係
    基於幫助詐欺取財之意思，提供帳戶之提款卡及密碼，供詐
    欺贓款匯入、提領所用，係提供詐欺構成要件以外之助力，
    為詐欺取財罪之幫助犯，應依刑法第30條第2 項規定減輕其
    刑。被告提供帳戶之行為僅一，幫助他人對丙○○、乙○○
    犯數詐欺取財罪，為想像競合犯，應從一重處斷。原審以被
    告所犯幫助詐欺取財罪，事證明確，適用刑事訴訟法第449
    條第1 項前段、第3 項、第454 條第2 項，刑法第30條、第
    339 條第1 項、第41條第1 項前段，刑法施行法第1 條之1
    第1 項、第2 項前段之規定，並審酌被告提供金融機構帳戶
    供他人非法使用，助長社會犯罪風氣，導致真正犯罪者逍遙
    法外，行為殊屬不當，惟念其並無經法院判刑前科，有臺灣
    高等法院被告前案紀錄表1 份在卷可參，未實際參與詐欺取
    財之犯行，責難性較小，兼衡其犯後態度、被害人所受損害
    金額等等一切情狀，量處拘役50日，並諭知易科罰金之折算
    標準，認事用法均無違誤，量刑尚稱妥適，自應予維持。上
    訴人即被告否認犯行提起上訴，非有理由，應予駁回。惟查
    上訴人即被告前未曾因故意犯罪受有期徒刑以上刑之宣告，
    有臺灣高等法院被告前案紀錄表1 份附卷可稽，其因一時失
    慮，觸犯本件犯行，事後表示願分期賠償被害人損失，且業
    已陸續匯款3,000 元予被害人乙○○等情，業據被告陳明在
    卷，且有詢問乙○○匯款情形之電話紀錄表1 份在卷可參，
    至被害人丙○○部分，經本院通知到庭與被告洽談賠償情事
    ，並以電話多次詢問是否接受被告賠償所遭詐騙款項，其均
    表示由法院依法判決等情，亦有電話紀錄表在卷可參，被告
    雖否認幫助詐欺犯意，惟業已實際賠償被害人乙○○部分損
    失，而無法賠償被害人丙○○部分，並非被告之咎，故本院
    認被告經此偵審程序及罪刑之宣告，當知所警惕，而無再犯
    之虞，本院認所宣告之刑以暫不執行為適當，爰予宣告緩刑
    2 年，以啟自新。又緩刑宣告，得斟酌情形，命犯罪行為人
    向被害人支付相當數額之財產或非財產上之損害賠償，刑法
    第74條第2 項第3 款亦定有明文，查本件被告表示願賠償被
    害人，本院斟酌相關情狀後，認於被告緩刑期間課予附表所
    示賠償被害人之負擔，乃為適當，爰併予宣告之。
四、另臺灣板橋地方法院檢察署99年度偵字第4027號移送併辦部
    分（即被害人乙○○部分），與前開檢察官聲請簡易判決中
    之犯罪時、地及被害人相同，為同一案件，本院自得一併審
    判，附此敘明。
據上論斷，依刑事訴訟法第455 條之1 第1 項、第3 項、第368
條、第364 條，刑法第74條第1 項第1 款、第2 項第3 款，判決
如主文。
本案經檢察官李美金到庭執行職務。
中    華    民    國    99    年    8     月    27    日
                  刑事第十二庭  審判長法  官  李君豪
                                      法  官  錢衍蓁
                                      法  官  何燕蓉
不得上訴。
上列正本證明與原本無異。
                                      書記官  王元佑
中    華    民    國    99    年    8     月    27    日
附表（單位：新臺幣）
┌──┬────┬────────┬───────────┐
│編號│被害人  │  被詐騙金額    │  應償還金額          │
├──┼────┼────────┼───────────┤
│ 1  │乙○○  │  29,983 元     │  26,983 元           │
├──┼────┼────────┼───────────┤
│ 2  │丙○○  │  29,989 元     │  29,989 元           │
├──┼────┴────────┴───────────┤
│備註│1.被告於本院審理時已清償3,000元予被害人乙○○。   │
│    │2.上開金額給付方式，由執行檢察官依職權決定。      │
└──┴─────────────────────────┘

司法院資訊處製作；財團法人民間司法改革基金會備份。
